最高法院民事判決　　　　　　　　　　　　　　　八十八年度台上字第二九五七號
　　上 訴 人　辛 ○ ○
　　　　　　　己 ○ ○
　　　　　　　庚 ○ ○
　　　　　　　丁○○○
　　　　　　　王歐靜妹
　　被上訴人　子 ○ ○
右當事人間請求所有權移轉登記事件，上訴人對於中華民國八十六年十月十四日台灣
高等法院第二審判決（八十六年度上字第二○八號），提起上訴，本院判決如左：
    主  文
上訴駁回。
第三審訴訟費用由上訴人負擔。
    理  由
本件被上訴人主張：伊與上訴人辛○○於民國六十九年三月二十六日，就原為桃園縣
楊梅鎮○○○段三六○地號，現為如原判決附表所示之楊富段十二筆土地（下稱系爭
土地）所有權應有部分，簽訂買賣契約，以每台甲新台幣（下同）七十萬元計算，總
價為一百十四萬八千二百八十元出賣予伊，辛○○同時受上訴人己○○、庚○○、丁
○○○、王歐靜妹及已故之歐許緞妹之授權委任簽訂該契約，伊已依約付清全部價金
，惟迄未獲協同伊辦理所有權移轉登記，又歐許緞妹之應有部分則由辛○○繼承，應
由該繼承人負履行之責等情，求為命：上訴人庚○○、丁○○○、己○○、王歐靜妹
應將系爭土地各按應有部分五十六分之三及上訴人辛○○按應有部分五十六分之六之
所有權分別移轉登記予伊之判決（被上訴人就系爭土地另對第一審共同被告丙○○○
、乙○○、甲○○、戊○○○、癸○○、壬○○○請求移轉所有權應有部分，業經原
審維持第一審所為被上訴人敗訴判決，並由本院另以裁定駁回其上訴確定）。
上訴人則以：依辛○○所共立保證書之記載，係由辛○○與劉木林直接過戶予羅吉增
，即被上訴人已將買賣契約之移轉登記請求權讓與他人，其為本件請求即屬無據等語
，資為抗辯。
原審斟酌全辯論意旨及調查證據之結果，以：被上訴人主張，與上訴人辛○○簽訂系
爭土地之不動產買賣契約之事實，為辛○○所不爭，且據提出該不動產買賣契約書可
稽，堪信為真實，上訴人雖以前開情詞置辯，惟查上開買賣契約雖僅有辛○○之簽章
，惟上訴人辛○○、庚○○、丁○○○、己○○、王歐靜妹，業於台灣桃園地方法院
（下稱桃園地院）七十八年度訴字第二五七號請求土地所有權移轉登記事件審理中，
自認出賣系爭土地應有部分予被上訴人，並具狀表明其等為系爭土地出賣人之地位等
情，業經調閱該事件民事卷全卷查明屬實，被上訴人主張上訴人庚○○、丁○○○、
己○○、王歐靜妹及辛○○之被繼承人歐許緞妹確已授權辛○○代理伊等就系爭土地
應有部分簽訂土地買賣契約，應受契約之拘束等語，自屬可採。次查被上訴人與辛○
○及訴外人劉守波固曾共立保證書記載：系爭三六○號（原地號）地目溜池，原賣主
辛○○等十人持分一百四十分之七十五、賣主劉木林持分一百四十分之十六，保證過
戶給現買主羅吉增等語，僅能顯示被上訴人保證將其購自辛○○等及劉木林之土地過
戶給現買主羅吉增，惟該保證書並無有關該買賣契約之債權債務已移轉予羅吉增之記
載。是上訴人抗辯被上訴人已將系爭土地之移轉登記請求權讓與羅吉增，並不可取。
按物之出賣人負交付其物於買受人並使其取得該物所有權之義務，買受人對於出賣人
有交付約定價金及受領標的物之義務，民法第三百四十八條第一項及第三百六十七條
分別定有明文。被上訴人既係系爭土地之買受人，其請求上訴人移轉系爭土地之所有
權，依法有據，縱其尚未付清買賣價款，上訴人以同時履行相抗辯，惟於被上訴人如
將價款付清時，上訴人仍不得拒絕履行移轉系爭土地所有權之義務，上訴人抗辯被上
訴人尚未付清買賣價款，不得請求移轉系爭土地之所有權登記，自非可取。惟查被上
訴人主張其買受系爭土地應有部分合計為五十六分之三十，買賣契約所載價款為一百
十四萬八千二百零八元，已給付價金五十五萬元，上訴人辛○○、庚○○、丁○○○
、己○○、王歐靜妹及歐許緞妹各出售應有部分五十六分之三，惟歐許緞妹之應有部
分業經辛○○繼承，辛○○應有部分共為五十六分之六，有土地登記簿謄本可按，依
比例扣除辛○○無權代理部分，則上訴人庚○○、丁○○○、己○○、王歐靜妹僅各
受領價金五萬五千元，尚各有價金五萬九千八百二十八元未獲受領，上訴人辛○○已
受領十一萬元，尚有十一萬九千六百五十六元未獲受領。從而上訴人於分別受領被上
訴人所給付之上開剩餘價款之同時，自應依被上訴人之請求將系爭土地所有權應有部
分分別移轉登記予被上訴人，為原審心證所由得，復說明上訴人其他抗辯之取捨意見
，爰維持第一審所為上訴人敗訴判決，駁回其上訴，經核於法洵無違誤。上訴論旨仍
爭論被上訴人已將系爭土地所有權移轉登記請求權轉讓與他人，不得再向伊為請求並
就原審採證認事及解釋意思表示之職權行使，指摘原判決於其不利部分為不當，聲明
廢棄，均難認有理由。
據上論結，本件上訴為無理由。依民事訴訟法第四百八十一條、第四百四十九條第一
項、第七十八條、第八十五條第一項前段，判決如主文。
中      華      民      國    八十八    年     十一     月     十九     日
                              最高法院民事第七庭
                                  審判長法官  洪  根  樹
                                        法官  謝  正  勝
                                        法官  劉  福  來
                                        法官  吳  麗  女
                                        法官  黃  義  豐
      右正本證明與原本無異
                                              書  記  官
中      華      民      國    八十八    年     十二     月      八      日
